【裁判字號】    97,消債更,152
【裁判日期】    970626
【裁判案由】    聲請更生程序
【裁判全文】
臺灣嘉義地方法院民事裁定           97年度消債更字第152號
聲  請  人  甲○○
上列當事人因聲請更生程序事件，本院裁定如下：
    主  文
聲請駁回。
聲請費用由聲請人負擔。
    理  由
一、按債務人與金融機構協商成立者，不得聲請更生或清算，但
    因不可歸責於己之事由，致履行顯有重大困難者，不在此限
    ；本條例施行前，債務人依金融主管機關協調成立之中華民
    國銀行公會會員辦理消費金融案件無擔保債務協商機制與金
    融機構成立之協商，準用前項之規定，消費者債務清理條例
    第151 條第5 項、第6 項分別定有明文。又聲請更生或清算
    不合程式或不備其他要件者，法院應以裁定駁回之，但其情
    形可以補正者，法院應定期間先命補正，復為同條例第8 條
    所明定。
二、查本件債務人向本院聲請更生，雖主張：其有不能清償債務
    情事，前已提出債權人清冊，以書面向最大債權金融機構請
    求共同協商債務清償方案，並成立協商，惟依前揭協商，聲
    請人每月需償還臺幣（下同）18,103元，而聲請人每月實領
    薪資約3 萬元，且必須支出2 萬6 千餘元，原協商條件顯然
    過苛，致聲請人履行該協商條件顯有困難，且非可歸責於聲
    請人，聲請人復未經法院裁定開始清算程序或宣告破產，爰
    依法聲請更生等語。
三、聲請人主張其所負無擔保或優先權債務總金額未超過1,200
    萬元，且於本件更生聲請前，已依金融主管機關協調成立之
    中華民國銀行公會會員辦理消費金融案件無擔保債務協商機
    制與日盛商業銀行股份有限公司成立協商，依協商，聲請人
    每月應償還18,103元等情，有聲請人提出之債權人清冊及協
    議書附卷可按，應為真實。惟查：
  (一)聲請人陳稱其每月應給付其父母扶養費1 萬元云云，惟聲請
    人之父葉得祿於95年、96年尚任職於嘉義縣溪口鄉公所，各
    該年度之薪資所得分別為559,481 元（平均月收入約46,623
    元）、533,183 元（平均月收入約44,432元），且其所有房
    屋、土地（含田賦）及汽車等財產，以課稅及公告現值計算
    ，價值達4,546,675 元，而聲請人之母葉謝月貴雖無所得，
    但亦有價值874,200 元之田賦1 筆等情，有稅務電子閘門財
    產所得調件明細表附卷可按。是縱聲請人陳稱葉得祿嗣後已
    經退休乙節屬實，葉得祿依法亦應得領取相當金額之退休金
    。則以聲請人父母之所得及財產以觀，並無不能維持生活之
    情事，是聲請人主張其應支付前揭扶養費乙節，不能採信。
  (二)聲請人雖主張其每月實際領取薪資約3 萬元云云，惟依其提
    出個人96年度綜合所得稅各類所得資料清單記載，聲請人當
    年度之薪資所得為463,528 元，扣除其每月之扣繳之勞保自
    付額217 元、健保自付額227 元及儲金自付額1,976 元（合
    計2,420 元），及聲請人應繳納之綜合所得稅額3,547 元（
    見97年6 月24日調查筆錄），聲請人於當年度之實際收入尚
    有430,941 元（463,528 －2,420 ×12－3,547）， 平均實
    際月收入為35,911元。而聲請人主張其每月必要支出（扣除
    前項扶養費）合計為16,028元（餐費6,300 ＋醫療費3,000
    ＋交通費4,000 ＋通話費1,500 ＋意外險保險費1,228），
    則以其平均每月實際收入扣除其必要支出，尚有餘額19,883
    元，並無不能清償前揭協商應繳金額18,103元之情事，且聲
    請人主觀上既認有聲請更生之必要，則就其生活自應節省不
    必要之開支，諸如手機通話費每月高達1,500 元，顯然過高
    且意外險保險費亦應無支出必要。
四、從而，聲請人主張本件因有不可歸責於聲請人之事由，致其
    履行上開協議內容顯有重大困難云云，自非可採，應認聲請
    人聲請更生，違背消費者債務清理條例第151 條第6 項之規
    定，且上開欠缺又屬無從補正，依上說明，自應駁回其聲請
    ，爰裁定如主文。
中    華    民    國    97    年    6     月    26    日
                  民事第一庭  法  官  林望民
上為正本係照原本作成
如不服本裁定，應於裁定送達後10日內，以書狀向本院提出抗告
，並繳納抗告費新臺幣1千元
中    華    民    國    97    年    6     月    26    日
                              書記官  陳慶時


司法院資訊處製作；財團法人民間司法改革基金會備份。
